【裁判字號】    99,易,74
【裁判日期】    990212
【裁判案由】    違反勞動基準法
【裁判全文】
臺灣高雄地方法院刑事判決                99年度易字第74號
公  訴  人  臺灣高雄地方法院檢察署檢察官
被      告  海欣國際有限公司
兼  代表人  乙○○
上列被告因違反勞動基準法案件，經檢察官提起公訴（98年度偵
字第18014 號），本院判決如下：
    主  文
海欣國際有限公司其代表人，因執行業務違反雇主不得預扣勞工
工資作為賠償費用之規定，處罰金銀元仟元即新台幣玖仟元。
乙○○違反雇主不得預扣勞工工資作為賠償費用之規定，處罰金
銀元仟元即新台幣玖仟元，如易服勞役，以新台幣壹仟元折算
壹日。緩刑貳年。
    事  實
一、乙○○係海欣國際有限公司（設臺北市○○○路○段261號8
    樓，以下稱海欣公司）之負責人，為勞動基準法第2 條第2
    款所稱之僱主。緣甲○○於民國（下同）95年10月1 日起，
    受雇於海欣公司，至97年1 月3 日起，晉升為該公司南區業
    務經理，但實際上仍為該公司所僱用之勞工，受海欣公司員
    工工作規則之拘束。同年7 月18日，乙○○以海欣公司名義
    ，欲將甲○○調離南區經理職務，甲○○認為公司降低勞動
    條件不予接受，海欣公司遂要求甲○○自同月19日起開始休
    假至25日離職。詎乙○○明知僱主不得預扣勞工工資作為違
    約金或賠償費用，且甲○○係自97年7 月25日離職，公司須
    給付當月工資予甲○○，竟故意以甲○○有積欠店家收款款
    項，依公司內規必須由甲○○給付一半為由，將甲○○97
    年7 月份薪資，轉為賠償金，不予發放。嗣甲○○向高雄市
    政府勞工局聲請勞資爭議調解，由高雄市政府勞工局發現上
    情。
二、案經高雄市政府函送臺灣高雄地方法院檢察署檢察官偵查起
    訴。
    理  由
一、本件被告海欣公司、乙○○所犯係死刑、無期徒刑、最輕本
    刑為3 年以上有期徒刑以外之罪，其於準備程序中就被訴事
    實為有罪之陳述，經本院告知簡式審判程序之旨，並聽取公
    訴人、被告之意見後，認為適宜進行簡式審判程序，依刑事
    訴訟法第273 條之1 第1 項規定，裁定進行簡式審判程序，
    故本件依照刑事訴訟法第273 條之2 ，其證據調查，不受第
    159 條第1 項、第161 條之2 、第161 條之3 、第163 條之
    1 及第164 條至第170 條規定之限制，合先敘明。
二、上開事實，業據被告於本院審理時坦承不諱，甲○○雖名義
    上為業務經理，但晉升時所簽之契約內容與渠初任職時所簽
    之僱傭契約及任職同意書內容相同，只是職稱改變等情，亦
    據被告供承在卷（本院卷第23頁），核與證人甲○○於偵查
    中供述之情節相符，並有高雄市政府勞工局勞資爭議調解紀
    錄、海欣公司人事資料卡（被害人甲○○）、雇佣契約、工
    作規則書、任職同意書、連帶保證書、公告及本院97年度雄
    勞簡字第47號民事判決書等影本各乙份在卷可稽，被告之自
    白與事實相符，本案事證明確，被告犯行洵堪認定，應予依
    法論科。
三、查被告乙○○為僱用勞工之事業即被告海欣公司之代表人，
    亦為被告海欣公司事業經營之負責人，為勞動基準法第2 條
    第2 款所規定之雇主，其因執行業務，違反勞動基準法第26
    條之規定，核其所為，係犯同法第78條之罪；另被告海欣公
    司因其代表人乙○○執行業務，違反勞動基準法第26條之規
    定，應依同法第81條第1 項之規定科以同法第78條之罰金。
    爰審酌被告海欣公司及被告乙○○違反雇主不得預扣勞工工
    資作為賠償費用之規定，影響勞工之權益，及其犯罪之動機
    、目的、手段、犯後態度等一切情狀，各量處如主文所示之
    刑，並依刑法第42條第3 項之規定，就被告乙○○部分諭知
    易服勞役之折算標準。末查，被告乙○○前未曾受有期徒刑
    以上刑之宣告，有台灣高等法院被告前案紀錄表可按，其因
    一時失慮，偶罹刑典，並已坦認犯行，深具悔意，且所積欠
    之薪資業已給付甲○○，有簽收單在卷可稽（本院卷第10頁
    ），經此偵審程序及刑之宣告後，應知警惕，信無再犯之虞
    ，本院認前開所宣告之刑，以暫不執行為適當，爰併予宣告
    緩刑2年，以啟自新。
據上論斷，應依刑事訴訟法第299 條第1 項前段、第273 條之1
第1 項，勞動基準法第26條、第78條、第81條第1項，刑法第11
條前段、第42條第3 項，第74條第1 項第1 款，現行法規所定貨
幣單位折算新台幣條例第2 條，判決如主文。
本案經檢察官陳俊秀到庭執行職務。
中    華    民    國    99    年    2     月    12    日
                    刑事第十九庭   法  官  黃宣撫
以上正本證明與原本無異。
如不服本判決應於收受送達後10日內向本院提出上訴書狀，並應
敘述具體理由；如未敘述上訴理由者，應於上訴期間屆滿後20日
內向本院補提理由書（均須按他造當事人之人數附繕本）「切勿
逕送上級法院」。
中    華    民    國    99    年    2     月    12    日
                                   書記官  林姵妤
附錄本判決論罪科刑法條：
勞動基準法第26條
雇主不得預扣勞工工資作為違約金或賠償費用。
勞動基準法第78條
違反第13條、第17條、第26條、第50條、第51條或第55條第1項
規定者，科3萬元以下罰金。
勞動基準法第81條
法人之代表人、法人或自然人之代理人、受僱人或其他從業人員
，因執行業務違反本法規定，除依本章規定處罰行為人外，對該
法人或自然人並應處以各該條所定之罰金或罰鍰。
但法人之代表人或自然人對於違反之發生，已盡力為防止行為者
，不在此限。
法人之代表人或自然人教唆或縱容為違反之行為者，以行為人論
。

司法院資訊處製作；財團法人民間司法改革基金會備份。
